【裁判字號】    98,交聲,2037
【裁判日期】    980630
【裁判案由】    聲明異議
【裁判全文】
臺灣臺中地方法院交通事件裁定        98年度交聲字第2037號
原處分機關  交通部公路總局臺中區監理所豐原監理站
聲明異議人  甲○○
即受處分人
上列聲明異議人因違反道路交通管理處罰條例案件，對於交通部
公路總局臺中區監理所豐原監理站於民國98年6月2日所為之處分
（豐監稽違字第裁63-Z3A014659號）聲明異議，本院裁定如下：
    主  文
原處分關於吊扣汽車駕駛執照拾貳個月部分撤銷。
前項撤銷部分，吊扣甲○○普通小型車駕駛執照拾貳個月。
    理  由
一、原處分機關略以：聲明異議人即受處分人甲○○（下稱受處
    分人）駕駛車牌號碼H9-0247號自用一般小客車，於民國（
    下同）98年5月27日21時53分許，在國道1號南下166公里處
    ，因「酒經濃度過量駕車，經儀器測定呼氣酒精濃度0.5MG/
    L」違規，為內政部警政署國道公路警察局第三警察隊泰安
    分隊以公警局交字第Z3A014659號違反道路交通管理事件通
    知單舉發。受處分人於前揭時間、地點被舉發違規事實，係
    違反道路交通管理處罰條例第35條第1項第1款規定，本站於
    98年6月2日以豐監稽違字第裁63-Z3A014659號裁決書，裁處
    罰鍰新臺幣34500元（罰鍰已繳納），並吊扣汽車駕駛執照
    12個月，施以道安講習，受處分人對吊扣駕照處分不服，具
    狀聲明異議。惟汽車駕駛執照為駕駛汽車之許可憑證，雖應
    我國車輛分類之區○○於道路交通安全規則第53條規定有各
    類車種之駕駛執照，惟依同規則第61條規定，民眾已具備較
    低級車類駕駛資格後，當其取得高一級車類駕駛資格時，基
    於一人一照之原則，應換發較高一級車類之駕駛執照，惟因
    其具備較低級車類之駕駛資格，故憑其換發取得較高一級車
    類之駕駛執照，准其駕駛較低級車類之車輛。現行駕駛執照
    核發制度，區分為汽、機車駕駛執照為二個駕駛許可憑證，
    至於同屬汽車或同屬機車範圍，如取得較高一級車類之駕駛
    資格者，僅係取得許可範圍較廣之單一憑證，而非取得數個
    許可。本案受處分人酒後駕車違規行為，本站吊扣其領有憑
    以許可駕駛汽車行駛道路之汽車駕駛執照，以限制其繼續駕
    車行駛道路之權利，係屬駕駛行為之限制，並不因其所持駕
    駛執照種類不同而有所差異云云。
二、聲明異議意旨略以：道路交通管理處罰條第68條業經修除吊
    扣各級駕照，本人因駕駛自小客車違規被吊扣職業大客車駕
    照為裁罰不當，且違反行政程序法第7條，請求撤銷原處分
    關於吊扣職業大客車駕照一年部分等語。
三、按汽車駕駛人，有第35條第1項規定之情形者，應接受道路
    交通安全講習；汽車駕駛人，駕駛汽車經測試檢定酒精濃度
    超過規定標準者，處新臺幣1萬5千元以上6萬元以下罰鍰，
    並當場移置保管其車輛及吊扣其駕駛執照1年，道路交通管
    理處罰條例第24條第1項第5款及第35條第1項第1款分別定有
    明文。次按道路交通管理處罰條例第68條業於94年12月14日
    修正，並自95年3月1日施行，修正後之道路交通管理處罰條
    例第68條規定：「汽車駕駛人，因違反本條例及道路交通安
    全規則之規定，受吊銷駕駛執照處分時，吊銷其持有各級車
    類之駕駛執照。」，其立法理由略以：「原條文將違法或違
    規駕駛人所持有各級車輛之駕駛執照一併吊扣或吊銷，失之
    過酷，影響人民工作及生活過鉅，爰修正之。」等語，此有
    立法院交通委員會94年10月5日臺立交字0942400153號函及
    其所附道路交通管理處罰條例第68條條文對照表在卷可稽（
    見本院卷附立法院公報第94卷第70期第135頁至第141頁），
    是依通過之修正條文，係將道路交通管理處罰條例第68條原
    有條文中之「吊扣或」3字刪除，故受吊扣駕駛執照處分時
    ，不再吊扣其持有各級車類之駕駛執照，僅於受吊銷駕駛執
    照處分時，始吊銷其持有各級車類之駕駛執照（臺灣高等法
    院臺中分院96年交抗字第136號、97年交抗字第169號、第32
    9號號裁定意旨參照）。
四、經查:
(一)、本件受處分人違規行為係發生於98年5月27日，自應依修正
    後之道路交通管理處罰條例第68條裁處。是依前揭說明，駕
    駛人受吊扣駕駛執照處分時，不再吊扣其持有各級車類之駕
    駛執照，故原處分機關於作成吊扣駕駛執照處分時，應就行
    為人所應吊扣之駕駛執照種類予以限定，始符合依法行政原
    則。查受處分人於上揭時地，有酒後駕駛車牌號碼H9-0247
    號自用小客車之違規，為受處分人所不否認，並有內政部警
    政署國道公路警察局公警局交字第Z3A014659號舉發違反道
    路交通管理事件通知單各一紙附卷可憑。而受處分人違規時
    既係駕駛自小客車，依前揭規定，應僅限制受處分人駕駛自
    小用客車之權利，即吊扣其小型車駕駛執照，始符依法行政
    原則，原處分機關以道路交通管理處罰條例第35條第1項第1
    款之規定，認應剝奪受處分人汽車駕駛用路權，已不當擴張
    解釋限制人民權利之法律，與依法行政原則有違，是本件應
    僅吊扣小型車之駕駛執照，以避免過度影響人民之工作及生
    活，始符合修法本旨。至按汽車駕駛人取得高一級車類之駕
    駛資路者，應換發駕駛執照，並准其駕駛較低級車類之車輛
    ，例如除自96年2月1日起以領有大貨車駕駛執照2年以上之
    經歷，申請考驗取得聯結車駕駛執照者，不得駕駛大客車、
    代用大客車、大客貨兩用車外，取得聯結車駕駛執照者，得
    駕駛大客車、大貨車、代用大客車、大客貨兩用車、曳引車
    、小型車、輕型機器腳踏車等；又例如已領用大客車駕駛執
    照者，得駕駛大貨車、代用大客車、大客貨兩用車、曳引車
    、小型車、輕型機器腳踏車；又例如已領有大貨車駕駛執照
    者，得駕駛小型車、輕型機器腳踏車，道路交通安全規則第
    61條定有明文，是汽車駕駛人持有大客車駕駛執照，即可駕
    駛前述多種「較低級車類」之車輛，換言之，駕駛人雖僅持
    有一張大客車駕駛執照，然該駕駛執照實包含多種較低級種
    類車輛之駕駛資格，屬「多合一」之駕駛執照。查本件受處
    分人違規係駕駛自用小客車，已如前述，其依法所受之處分
    應為限制其駕駛自用小客車之權利，即僅應吊扣其自用小客
    車駕駛執照，而受處分人所持有之駕駛執照係「多合一」之
    駕駛執照，應如何僅吊扣其自用小客車之部分，固有其困難
    ，惟此屬執行方式之問題，尚難僅因執行上之困難，即置立
    法修正通過之條文於不顧，併此敘明。
(二)、綜上所述，原處分機關未審酌及此，逕為裁罰，即難認為允
    當，從而，本件受處分人之異議為有理由，爰撤銷原處分關
    於吊扣汽車駕駛執照12個月即執行吊扣職業大客車駕照12個
    月部分，改諭知如主文第2項所示之處罰。
(三)、又本件受處分人駕駛自小客車時，酒精濃度超過規定標準之
    違規行為，事證明確，已如前述，則原處分機關就此依道路
    交通管理處罰條例第35條第1項第1款裁處受處分人罰鍰3450
    0元，並施以道安講習部分，則核無不當，且受處分人就此
    部分並未聲明異議，併此敘明。
據上論斷，應依道路交通管理處罰條例第87條第2項、道路交通
案件處理辦法第20條，裁定如主文。
中    華    民    國    98    年    6     月    30    日
                  交通法庭  法  官  黃家慧
上正本證明與原本無異。
如不服本裁定，應於送達後五日內，向本院提出抗告狀。
                            書記官  陳靖騰
中    華    民    國    98    年    6     月    30    日


司法院資訊處製作；財團法人民間司法改革基金會備份。
